臺灣新北地方法院民事判決
108年度簡上字第106號
上  訴  人  昌金葉  
            林美吟  
            林美潔  
            林衍良  
訴訟代理人  郭怡青律師
複代理人    李文健律師
            潘天慶律師 
訴訟代理人  簡婕律師  
被上訴人    許盛全  
訴訟代理人  許家華律師
複代理人    曾稚甯律師
上列當事人間請求修復漏水等事件，上訴人對本院於民國108年1
月18日所為之106年度板簡字第753號第一審判決提起上訴，經本
院於111年6月22日言詞辯論終結，判決如下：
    主  文
原判決關於駁回上訴人後開第二項之訴部分，及訴訟費用（除確
定部分外）之裁判均廢棄。
被上訴人應給付上訴人昌金葉新臺幣捌萬元，及自民國一百零七
年二月二十二日起至清償日止，按年息百分之五計算之利息。
其餘上訴駁回。
被上訴人應給付上訴人昌金葉新臺幣拾肆萬捌仟壹佰捌拾陸元，
及自民國一百一十年十一月十五日起至清償日止，按年息百分之
五計算之利息。
第一(除確定部分外)、二審訴訟費用，由被上訴人負擔百分之二
十五，餘由上訴人負擔；追加之訴訴訟費用由被上訴人負擔。
    事實及理由
壹、程序部分：
一、按當事人於第二審為訴之變更或追加，非經他造同意，不得
    為之，但擴張或減縮應受判決事項之聲明者，不在此限，民
    事訴訟法第255條第1項第3款、第446條第1項分別定有明文
    。本件上訴人於原審時之先位聲明第1、2項為「一、被上訴
    人應容忍上訴人進入被上訴人所有門牌號碼新北市○○區○○街
    00號3樓之房屋內，進行其後陽台熱水器至浴廁之熱水管線
    漏水修復工程，至上訴人昌金葉所有門牌號碼新北市○○區○○
    街00號2樓房屋損害之漏水原因修復至不漏水狀態為止。二
    、被上訴人應分別給付上訴人昌金葉新臺幣(下同)80,000元
    ，及自起訴之日起至清償日止，按年息百分之5計算之利息
    。」、備位聲明第1、2項為「一、被上訴人應將其所有門牌
    號碼新北市○○區○○街00號3樓之房屋，修復至上訴人昌金葉
    所有門牌號碼新北市○○區○○街00號2樓房屋不漏水狀態為止
    。修繕方法為：以明管方式，更換原有後陽台熱水器至浴廁
    之熱水管線。二、被上訴人應給付上訴人昌金葉80,000元，
    及自起訴之日起至清償日止，按年息百分之5計算之利息。
    」(見原審卷第491頁至第493頁)。於民國108年2月13日提起
    上訴時之上訴聲明第1至3項為「一、原判決廢棄。二、被上
    訴人應容忍上訴人進入被上訴人所有門牌號碼新北市○○區○○
    街00號3樓之房屋內，進行其後陽台熱水器至浴廁之熱水管
    線漏水修復工程，至上訴人昌金葉所有門牌號碼新北市○○區
    ○○街00號2樓房屋損害之漏水原因修復至不漏水狀態為止。
    三、被上訴人應給付上訴人昌金葉80,000元，及自起訴之日
    起至清償日止，按年息百分之5計算之利息。」(見本院卷一
    第25頁)，於111年2月8月具狀變更上訴聲明第3項為「被上
    訴人應給付上訴人昌金葉228,186元，及自起訴之日起至清
    償日止，按年息百分之5計算之利息。」(見本院卷一第261
    頁)，嗣於111年3月7日具狀變更上訴聲明，不再請求原上訴
    聲明第2項(見本院卷二第99頁)。經核上訴人上開所為係屬
    於縮減(即原上訴聲明第2項部分)、追加(原上訴聲明第3項
    除原審請求之8萬元外，另請求148,186元部分)應受判決事
    項之聲明，與前開規定相符，應予准許。 
二、按當事人不得提出新攻擊或防禦方法。但有下列情形之一者
    ，不在此限：三、對於在第一審已提出之攻擊或防禦方法為
    補充者。六、如不許其提出顯失公平者。民事訴訟法第447
    條第1項第3款、第6款定有明文。此項規定依同法第436條之
    1第3項，亦於簡易訴訟程序第二審準用之。是當事人以在第
    一審已經主張之爭點，即其攻擊或防禦方法(包含事實、法
    律及證據上之爭點)，因第一審法院就該事實、法律及證據
    上評價錯誤為理由，提起上訴，其上訴理由，仍在第一審審
    理之範圍內，應允許當事人就該上訴理由，再行提出補強之
    攻擊或防禦方法，或就之提出其他抗辯事由，以推翻第一審
    法院就該事實上、法律上及證據上之評價，此尋繹該條項但
    書第三款之修正理由自明(最高法院99年度台再字第60號裁
    判意旨參照)。經查，上訴人於本院審理時提出向社團法人
    新北巿建築師公會(下稱建築師公會)為重新鑑定之聲請，係
    對原審攻擊防禦方法(即起訴請求之新北市○○區○○街00號2樓
    《下稱系爭2樓房屋》受損原因爭點)為事實上及法律上之補充
    ，合於前揭規定，應准其提出。另縱認上訴人於本院審理時
    提出向建築師公會為重新鑑定之聲請，屬於第二審提出新攻
    擊防禦方法，然本院審酌本件爭議事項之複雜程度，上訴人
    於第一審敗訴原因為舉證不足，又此攸關上訴人所提本件之
    訴請求有無理由，鑑於第二審仍為事實審程序，是倘不許其
    提出，於真實之發現無所助益，應認顯失公平。依上開規定
    ，亦應准許其提出，附此敘明。　　　　
貳、實體部分：
一、上訴人主張：
(一)上訴人昌金葉為門牌號碼系爭2樓房屋之所有權人，被上訴
    人為門牌號碼新北市○○區○○街00號3樓房屋(下稱系爭3樓房
    屋)之所有權人，系爭2樓房屋於100年8月起陸續於臥室、後
    陽台天花板處發生嚴重漏水現象，當時上訴人昌金葉多次委
    請水電工與被上訴人一同實地勘查，均顯示漏水原因可能為
    系爭3樓房屋水管破裂所致。嗣被上訴人於100年12月27日出
    具保證書(下稱系爭保證書)保證3樓經由做新水管明管後如
    果2樓再漏水被上訴人負完全之責，兩造遂於100年12月28日
    達成和解並簽訂和解書(下稱系爭和解書)，和解內容為被上
    訴人將系爭3樓房屋冷水管改為明管之方式修復漏水，上訴
    人昌金葉自行修繕系爭2樓房屋因漏水所致損害。惟自105年
    1月30日起，上訴人家中發現原漏水處附近再度發生漏水現
    象，自同年12月10日起，更是完全未有任何中斷現象，經多
    次通知被上訴人，被上訴人均拒絕配合修繕。
(二)上訴人昌金葉簽訂系爭和解書時，基於鄰居間之信賴，就漏
    水之原因為何及被上訴人如何修繕均未加過問，且系爭和解
    內容係被上訴人「修復冷水管」，顯與本次漏水之原因不同
    。況本件漏水之情形若確如社團法人新北巿土木技師公會(
    下稱土木技師公會)106年9月11日之鑑定報告所認係系爭3樓
    房屋之熱水管漏水積水所致，則被上訴人於100年間並未確
    實找出漏水原因加以修繕，更未告知上訴人系爭2樓房屋之
    天花板(即系爭3樓房屋之地板)有因熱水管漏水而積水，修
    復時需讓樓板間積水釋放之情形。是系爭2樓房屋本次之漏
    水，顯係簽訂系爭和解書及修繕後所發生之新事實，不應受
    系爭和解書內容拘束。至上訴人迄未修繕系爭2樓房屋之天
    花板，係因本件漏水之原因遲遲無法確認，況係系爭和解書
    之約定，被上訴人應負修繕之責，然上訴人於105年1月間發
    現漏水後，即積極與被上訴人聯繫協調修繕事宜，惟被上訴
    人一再推諉，上訴人只能提起訴訟尋求解決，是上訴人就本
    件漏水無任何與有過失。
(三)系爭2樓房屋之漏水均與系爭3樓房屋有關，足見被上訴人就
    其所有之系爭3樓房屋未盡修繕、維護之責。而本件之修復
    費用，經建築師公會預估為228,186元，爰依系爭保證書、
    系爭和解書第2、4條約定、民法第227條之1準用第195條第1
    項、民法第184條第1項前段、第191條第1項、第195條第1項
    規定，請求被上訴人賠償修繕費用228,186元。另上訴人因
    系爭3樓房屋導致系爭2樓房屋長期漏水，及被上訴人一再藉
    故拖延、拒絕修繕等，精神上長期受到極大折磨，且本次漏
    水之情形已逾5年，爰依民法第184條第1項前段、第195條第
    1項規定，請求被上訴人給付上訴人昌金葉、林美吟、林美
    潔、林衍良(以下合稱上訴人)每人各5萬元之精神上損害賠
    償等語。
二、被上訴人則以：
(一)被上訴人於100年間已舉家搬遷至臺北巿內湖區居住，僅偶
    爾至上址清掃整理，系爭3樓房屋幾無用水紀錄，僅有公共
    管線所分配之基本使用度數，有該址之水費繳納明細表可佐
    ，且自105年3月1日起自來水處即已停止供水，是建築師公
    會鑑定報告書雖認系爭2樓房屋漏水與系爭3樓房屋有關，然
    上訴人就「被上訴人加害行為」、「相當因果關係」、「被
    上訴人故意或過失」等侵權行為之構成要件仍應舉證。
(二)本件土木技師公會之鑑定人於原審107年11月12日言詞辯論
    時，已陳明系爭3樓房屋熱水管暗管更換為明管前殘存於結
    構體的水分，即使經過30年仍會造成系爭2樓房屋漏水原因
    。是兩造自簽訂系爭和解書至今，系爭2樓、3樓房屋結構之
    基礎事實並未改變(如上訴人所稱之漏水位置、熱水管管線
    及2樓鋼棚位置等結構條件等)，均與簽訂系爭和解書時相同
    ，故兩造應受系爭和解書效力之拘束，上訴人再為本件相關
    之請求顯屬無據。又上訴人於100年間即知悉漏水之情形，
    至本件起訴時已逾5年，已逾民法第197條第1項本文所規定
    之2年時效期間。　
(三)上訴人自行打通1、2樓，在2樓後陽台、廚房側連同1樓往消
    防巷外推加蓋，加蓋建物之屋頂連接外牆2樓3樓間接縫處，
    每逢下雨便會滲水進系爭3樓房屋之廚房地面，即上訴人指
    稱漏水處附近，是縱認上訴人受有損害，其對於損害之擴大
    與有過失，請求依民法第217條第1項規定減免上訴人損害賠
    償之金額。另依公寓大廈管理條例第12規定，專有部分之共
    同壁及樓地板或其內之管線，其維修費用由該共同居雙方或
    樓地板上下方之區分所有權人共同負擔。但修繕費係因可歸
    責於區分所有權人之事由所致者，由該區分所有權人負擔。
    是本件在排除專有部分(即系爭3樓房屋)樓地板內部管線問
    題(已停水數年)後，系爭2樓房屋之漏水係因上訴人遲遲未
    修繕2樓之天花板所致，則相關之修繕費用應由上訴人負擔
    等語。
三、原審就上訴人之請求，為全部敗訴判決，上訴人不服提起上
    訴，並於本院聲明：(一)原判決廢棄。(二)被上訴人應給付
    上訴人昌金葉228,186元，及自起訴之日起至清償日止，按
    年息百分之5計算之利息。(三)被上訴人應分別給付上訴人
    昌金葉、林美吟、林美潔、林衍良各5萬元，及自起訴之日
    起至清償日止，按年息百分之5計算之利息。被上訴人則答
    辯聲明：請求駁回上訴。
四、本院之判斷：
(一)本件上訴人昌金葉係系爭2樓房屋之所有權人，與上訴人林
    美吟、林美潔、林衍良同住在上址，被上訴人則為系爭3樓
    房屋之所有權人。系爭2樓房屋於100年間發生漏水時，被上
    訴人曾於100年12月27日出具系爭保證書，並於翌日與上訴
    人昌金葉簽訂系爭和解書。系爭3樓房屋曾於100年11月9日
    向臺北自來水事業處西區營業分處申辦中止用水、拆回水表
    ，102年10月17日申請復水、裝出水表，嗣於105年3月1日再
    次申請中止用水，該分處於同月2日派員拆除水表，關閉止
    水栓等情，有系爭2、3樓房地之建物登記第二、三類謄本、
    系爭保證書、系爭和解書、上訴人之戶籍謄本(現戶全戶)、
    臺北自來水事業處西區營業分處107年10月26日北巿水西營
    抄字第1078002030號函、107年11月7日北巿水西營抄字第10
    78002112號函等件(見原審卷第27頁至第33頁、第281頁、第
    423頁、第455頁)在卷可參，是此部分事實，堪予認定。
(二)上訴人主張系爭2樓房屋之漏水與系爭3樓房屋有關，修復費
    用依建築師公會之鑑定結果認需228,186元，應由被上訴人
    負擔，且上訴人因上開漏水，精神上長期受到折磨，被上訴
    人亦應賠償其等各5萬元之非財產上損害賠償等語。然此為
    被上訴人所爭執，並以前詞置辯。經查：
  1.系爭2樓房屋之漏水之原因：
 (1)系爭2樓房屋之漏水原因，經本院囑託建築師公會鑑定「系爭2樓房屋之客廳、臥室書桌上方、臥室門口及後陽台之漏水原因？是否系爭3樓房屋有關？是否系爭3樓房屋之舊有熱水暗管相關？是否與系爭2樓房屋增建鋼棚相關？……」等事項，經建築師公會鑑定結論略以：「1.……系爭2樓房屋之客廳、臥室書桌上方、臥室門口及後陽台之漏水原因，經查證其使用執照竣工圖等比對滲漏水相對位置，系爭臥室書桌上方、臥室門口之相對位置直上方3樓臥室木作地板有滲漏水等痕跡，研判與3樓房屋有關；系爭後陽台之滲漏水相對位置直上方3樓木櫃及其地面有滲漏水痕跡等，研判與3樓房屋有關；系爭客廳滲漏水鄰接系爭臥室門口，研判與3樓房屋有關。2.系爭2樓房屋之客廳、臥室書桌上方、臥室門口之漏水原因，是否與3樓房屋之舊有熱水暗管有關，查該房屋係興建於66年，67年6月21日領到使用執照開始使用，2樓房屋之客廳、臥室書桌上方、臥室門口之漏水原因考量分析3樓舊有熱水暗管已於81年間停止使用迄今並使用新的熱水明管，漏水原因研判與3樓房屋之舊有熱水暗管無關。3.……2樓房屋之後陽台之漏水與2樓房屋增建鋼棚經分析其相對位置後，兩者非位於上下相同位置，且中間尚有大樑阻隔……，研判兩者並無直接相關。」等語，有建築師公會110年1月20日新北市建師鑑字第037號函暨附件鑑定報告書及光碟可佐，足見系爭2樓房屋漏水之原因與系爭3樓房屋有關。
 (2)本件建築師公會鑑定報告之鑑定人即證人郭鴻烈建築師於本
     院111年1月10日準備程序時到庭證稱：「(問：依照鑑定報
    告中鑑定分析內容記載，判斷2樓的滲漏水與3樓有關，係因
    3樓在2樓漏水的相對位置部分亦有滲漏水的情形，是否如此
    ？)是。」、「(問：除了3樓相對位置有滲漏水外，是否有
    做其它檢測或於鑑定過程中有發現其它原因？)在其相對位
    置，3 樓臥室之木作地板有滲漏水，是損壞的跡象，詳細照
    片於鑑定報告書中。」、「(問：依照3樓的住戶所稱，3樓
    目前已經沒有人居住，也是停水中，是否可判斷出漏水之原
    因？) 判斷的原因是在3樓的部分第一部分因地板有滲水痕
    跡，如物件13照片19、20及58，因3樓木作地板有滲水、翹
    起來等，牆壁油漆剝落。……」、「(問：3樓停水，管線內若
    沒有水經過，那漏水的水可能從何處來？)水的來源不是只
    有使用的管線，還有其它的管線或是屋頂雨水都有可能，本
    件之前有換過管線。另外，3樓原來有兩間浴廁即兩套衛浴
    設備，但我去鑑定現場時只有一套衛浴設備，應該是將兩間
    浴廁併為一間，也有可能是浴廁變動導致有漏水的狀況。」
    等語，足證系爭2樓房屋漏水之原因與系爭3樓房屋有關，且
    不因系爭3樓房屋處於停水狀態而有所影響。
 (3)原審囑託土木技師公會進行鑑定，就系爭2樓房屋之客廳、
    臥室書桌上方、臥室門口之漏水原因略以「……1.經檢視原告
    昌金葉所有門牌號碼新北巿永和區厚德街93號2樓房屋客廳
    、臥室書桌上方及門口滲、漏水與被告許盛全所有門牌號碼
    新北巿永和區厚德街3樓房屋有關：(1)經檢視3樓後陽台熱
    水器至浴廁熱水管線行徑路線，與2樓西南臥室平頂兩處滲
    漏位置，及客廳滲漏位置相吻合。(2)經查該3樓後陽台熱水
    器至浴廁熱水管線，係民國70餘年興建時裝設，熱水管線材
    質為氬管，使用年久材質已老化，又該管線於轉折處需接彎
    頭接管，彎頭裝置之螺牙使用年久等，造成熱水管線產生滲
    、漏水。……」等語，有土木技師公會106年9月11日新北土技
    字第1292號鑑定報告書可參。然依被上訴人所稱其於系爭2
    樓房屋100年間發生漏水時，即將3樓之冷水管改成明管(見
    本院卷二第67頁)，而被上訴人為該次修繕之後，系爭2樓房
    屋至105年1月30日止均未再發生漏水之情形，是若土木技師
    公會上開鑑定報告關於熱水管線乙節屬實，則何以原本漏水
    之熱水管線在100年至105年間未再發生滲漏水之情形，是土
    木技師公會認系爭2樓房屋之漏水原因與系爭3樓房屋之熱水
    暗管有關乙節，難認可採。　　
 (4)系爭2樓房屋之後陽台漏水原因，原審囑託之土木技師公會
    鑑定雖以「……(1)經檢視2樓房屋後陽台平頂滲、漏水位置上
    方為南側防火巷，2樓房屋增建鍍鋁鋅鋼棚，鋼棚屋頂破損…
    …。(2)複檢視鋼棚屋頂與2樓房屋外牆銜接，銜接面敷設之
    防水矽利康材料年久老化失效。(3)再檢視鋼棚屋頂固定釘(
    含熱片)，及固定釘敷設之防水等材料年久老化，防水功能
    全部或部分喪失。」等語，認系爭2樓房屋後陽台之漏水與
    系爭3樓房屋無關。然就此部分，本院囑託建築師公會鑑定
    之結果為「2樓房屋之後陽台之漏水與2樓增建鋼棚經分析其
    相對位置後，兩者非位於上下相同位置，且中間尚有大樑阻
    隔……，研判兩者並無直接相關。」，經核對系爭2樓房屋之
    平面圖(見建築師公會鑑定報告之附件11)，可知系爭2樓房
    屋後陽台之漏水處與該址增建之鋼棚間確有一大樑阻隔，是
    木土技師公會之鑑定報告僅以增建之鋼棚屋頂破損、銜接處
    防水材料老化失效等，即認系爭2樓房屋後陽台之漏水與系
    爭3樓房屋無關，似嫌速斷，是應以建築師公會之鑑定報告
    較為可採。
 (5)綜上，上訴人主張系爭2樓房屋之客廳、臥室書桌上方、臥
    室門口及後陽台之漏水均與系爭3樓房屋有關，應堪採信。
　2.系爭和解書效力之範圍：
 (1)上訴人昌金葉與被上訴人於100年12月28日簽訂系爭和解書
    ，雙方同意就上訴人昌金葉所提起之本院板橋簡易庭100年
    度板簡調字第503號案件達成和解，而觀諸上訴人昌金葉於
    該案起訴狀所載「原告所有坐落於新北巿永和區厚德街93號
    2樓房屋之臥室及後陽台天花板，自100年8月月間起發生嚴
    重漏水現象，致天花板及牆壁壁癌且嚴重滴水，經原告數次
    委請水電工，連同原告本人及被告本人實地勘查之結果，顯
    示漏水原因可能為同棟建築物3樓水管破裂所致……」之內容
    ，可見系爭和解書係針對該次系爭3樓房屋水管破裂所導致
    之系爭2樓漏水情形所為之和解，且被上訴人自承其已於100
    年間將系爭3樓之冷水管改成明管(見本院卷二第67頁)。
 (2)本院囑託建築師公會就「系爭2樓房屋之客廳、臥室書桌上
    方、臥室門口及後陽台之漏水係發生於000年00月00日之前
    或之後？」等事項進行鑑定，建築師公會鑑定結論略以：「
    系爭2樓房屋之客廳、臥室書桌上方、臥室門口及後陽台漏
    水，檢測滲漏水現場、漏水紀錄、損壞現況、灌水試驗前後
    紀錄等綜合研判於100年12月28日之後有滲漏水現象。」，
    且證人郭鴻烈建築師於本院111年1月10日準備程序時亦證述
    ：「……另因2樓漏水部分是屬於潮濕並有滴落的現象，即2樓
    後陽台上方、臥室上方的地方，可判斷出來漏水情形是最近
    產生的，不是100年的時候造成的，……。除了相對位置判斷
    外，上開因素可證明2樓漏水是100年以後有漏水。」等語，
    是本件系爭2樓房屋之漏水原因應係發生在上訴人昌金葉與
    被上訴人簽訂系爭和解書之後。
 (3)綜上，上訴人主張系爭2樓房屋本次之漏水，非系爭和解書
    效力所及乙節，堪予採信。 
　3.上訴人昌金葉請求被上訴人賠償修復費用228,186元部分：
 (1)按因故意或過失，不法侵害他人之權利者，負損害賠償責任
    ；負損害賠償責任者，除法律另有規定或契約另有訂定外，
    應回復他方損害發生前之原狀；第1項情形，債權人得請求
    支付回復原狀所必要之費用，以代回復原狀，民法第184條
    第1項前段、第213條定有明文。上訴人昌金葉所有之系爭2
    樓房屋之客廳、臥室書桌上方、臥室門口及後陽台漏水，與
    系爭3樓房屋有關乙節，已如前述，則上訴人之系爭2樓房屋
    之客廳、臥室書桌上方、臥室門口及後陽台遭被上訴人過失
    侵害，上訴人請求被上訴人賠償系爭2樓房屋之修復費用，
    自屬有據。而系爭2樓房屋之修繕方法及費用，經本院囑託
    建築師公會鑑定如鑑定報告書第九點第(一)項鑑定分析第4
    點所示(見外放建築師公會鑑定報告第7頁)，是上訴人昌金
    葉請求被上訴人賠償依建築師公會鑑定報告所示修繕方法預
    估之修復費用228,186元，係屬有據。
 (2)按損害之發生或擴大，被害人與有過失者，法院得減輕賠償
    金額，或免除之，民法第217條定有明文。所謂被害人與有
    過失，須被害人之過失行為助成損害之發生或擴大，就結果
    之發生為共同原因之一，行為與結果有相當因果關係，始足
    當之。本件被上訴人雖以系爭2樓房屋之後陽台、廚房側外
    推加蓋之屋頂連接外牆2樓3樓間接縫處，每逢下雨便會滲水
    進系爭3樓房屋之廚房地面為由，主張上訴人就系爭2樓房屋
    上漏水亦有過失，然系爭2樓房屋後陽台之漏水與增建鋼棚
    無直接相關乙節，已如前述，是被上訴人以此為由主張上訴
    人昌金葉就系爭2樓房屋之漏水與有過失，並不可採。
  4.上訴人請求被上訴人賠償非財產上損害賠償部分：
　　按因故意或過失，不法侵害他人之權利者，負損害賠償責任
    ；再按不法侵害他人之身體、健康、名譽、自由、信用、隱
    私、貞操，或不法侵害其他人格法益而情節重大者，被害人
    雖非財產上之損害，亦得請求賠償相當之金額，民法第184
    條第1項中段、第195條第1項分別定有明文。是被害人得請
    求精神上損害賠償(慰撫金)者，以人格權或人格法益遭受侵
    害為限，尚不包括財產法益遭受侵害。上訴人主張其等因多
    年漏水問題，精神上受到極大之壓力及損害，請求被上訴人
    賠償上訴人每人精神上賠償5萬元，依上開說明，難據有據
    ，不應准許。　　
四、按給付有確定期限者，債務人自期限屆滿時起，負遲延責任
    。給付無確定期限者，債務人於債權人得請求給付時，經其
    催告而未為給付，自受催告時起，負遲延責任。其經債權人
    起訴而送達訴狀，或依督促程序送達支付命令，或為其他相
    類之行為者，與催告有同一之效力。民法第229條第1項、第
    2項分別定有明文。又遲延之債務，以支付金錢為標的者，
    債權人得請求依法定利率計算之遲延利息。但約定利率較高
    者，仍從其約定利率；而應付利息之債務，其利率未經約定
    ，亦無法律可據者，週年利率為百分之5，亦為同法第233條
    第1項及第203條所明定。本件上訴人昌金葉請求被上訴人賠
    償修復費用228,186元，並未定有給付期限，被上訴人應自
    受催告而未為給付時起，始負遲延責任，而上訴人昌金葉並
    未提出其於本件起訴時已催告被上訴人賠償之相關資料，且
    其追加或變更訴之聲明之書狀自行寄送予被上訴人後，亦均
    未提出任何被上訴人已收受之資料，是其於原審變更訴之聲
    明第2項(即請求被上訴人給付8萬元)部分，應認被上訴人至
    遲於該變更聲明書狀寄出後之次一庭期(即107年12月21日)
    言詞辯論時已知悉上訴人變更之聲明，而生催告之效力。另
    上訴人於111年2月8月具狀變更上訴聲明第3項(即追加請求
    被上訴人應給付上訴人昌金葉148,186元)部分，應認被上訴
    人至遲於該變更上訴聲明書狀寄出後之次一言詞辯論期日(
    即110年11月12日)，本院當庭詢問上訴人上訴聲明時，已知
    悉上訴人上開變更之聲明，而生催告之效力。是上訴人昌金
    葉請求被上訴人給付80,000元，及自107年2月21日之翌日(
    即107年2月22日)起；148,186元及自110年11月12日之翌日(
    即110年11月15日，因同月13日係週六)起至清償日止，按年
    息百分之5計算之遲延利息，為有理由，應予准許。逾此部
    分之請求，則無理由，應予駁回。　　
五、被上訴人為時效抗辯部分：
(一)按因侵權行為所生之損害賠償請求權，自請求權人知有損害
    及賠償義務人時起，2年間不行使而消滅，自有侵權行為時
    起，逾10年者亦同，民法第197條第1項定有明文。該條項所
    稱「自請求權人知有損害時起」之主觀「知」的條件，如係
    一次之加害行為，致他人於損害後尚不斷發生後續性之損害
    ，該損害為屬不可分(質之累積)，或為一侵害狀態之繼續延
    續者，即應分別以被害人知悉損害程度呈現底定(損害顯在
    化)或不法侵害之行為終了時起算其時效(最高法院94年度台
    上字第148號裁判意旨參照)。本件被上訴人以上訴人於100
    年間即知悉漏水，卻遲至106年2月24日始提起本件訴訟，其
    侵權行為損害賠償請求權已罹於時效云云，惟系爭2樓房屋
    本次之漏水係自105年1月30日開始，且與100年間漏水之熱
    水暗管無關等情，已如前述，是上訴人提起本件訴訟時並未
    逾2年之時效期間，故上訴人為時效抗辯，亦非有據。　
六、綜上所述，上訴人昌金葉所有之系爭2樓房屋漏水係因被上
    訴人所有之系爭3樓房屋所致，被上訴人應賠償上訴人昌金
    葉系爭2樓房屋修復費用，故上訴人昌金葉請求給付被上訴
    人賠償修復費用228,186元，及其中80,000元自107年2月22
    日起、其餘148,186元自110年11月15日起至清償日止，按年
    息百分之5計算之利息，為有理由，應予准許。逾此部分之
    請求，則無理由，應予駁回。原審就上開應准許(除追加部
    分外)部分，為上訴人敗訴之判決，容有未洽，上訴意旨求
    予廢棄改判，為有理由，爰廢棄改判如主文第2項所示。至
    上訴人請求被上訴人賠償非財產上損害賠償部分，原審為上
    訴人敗訴之判決，並無不合。上訴意旨指摘原判決此部分不
    當，求予廢棄改判，為無理由，應駁回其上訴。
七、本件事證已臻明確，兩造其餘攻擊防禦方法及證據，經審酌
    後與判決之結果不生影響，爰不一一論列。
八、據上論結，本件上訴為一部有理由，一部無理由，依民事訴
    訟法第436條之1第3項、第450條、第449條第1項、第79條，
    判決如主文。　　
中　　華　　民　　國　　111 　年　　7 　　月　　27　　日
                民事第六庭    審判長法　官　許瑞東
                                    法　官　陳佳君
                                    法　官　莊惠真
以上正本證明與原本無異
本件不得上訴
中　　華　　民　　國　　111 　年　　7 　　月　　27　　日
                                    書記官　蘇莞珍